【裁判字號】    91,訴,3395
【裁判日期】    920924
【裁判案由】    商標異議
【裁判全文】
臺北高等行政法院判決                            九十一年度訴字第三三九五號
                              .
    原      告  台灣資生堂股份有限公司
    代  表  人  甲○○董事長.
    訴訟代理人  丙○○
    被      告  經濟部智慧財產局
    代  表  人  蔡練生（局長）
    訴訟代理人  丁○○
    參  加  人  皇家日用衛生品廠有限公司
    代  表  人  乙○○董事長.
右當事人間因商標異議事件，原告不服經濟部中華民國九十一年六月二十七日經訴字
第○九一○六一一四八一○號訴願決定，提起行政訴訟，並經本院裁定命參加人獨立
參加本件被告之訴訟。本院判決如左：
    主  文
原告之訴駁回。
訴訟費用由原告負擔。
    事  實
壹、事實概要：
    緣原告前於民國（以下同）八十九年六月十七日以「皇家」商標，指定使用於商
    標法施行細則第四十九條所定商品及服務分類表第三類之化粧品、髮膏、髮乳等
    商品，向被告申請註冊，經被告准列為審定第九七五○二六號商標（以下簡稱系
    爭商標）。嗣參加人以系爭商標有違商標法第三十七條第十一款之規定，對之提
    起異議，案經被告審查，以九十一年三月八日中台異字第九○一八四四號商標異
    議審定書為系爭商標之審定應予撤銷之處分。原告不服，提起訴願，遭駁回後，
    遂向本院提起行政訴訟，本院因認本件撤銷訴訟之結果，參加人之權利或法律上
    利益將受損害，乃依行政訴訟法第四十二條第一項規定，依職權裁定命參加人獨
    立參加本件被告之訴訟。
貳、兩造聲明：
一、原告聲明：求為判決
１、訴願決定及原處分均撤銷。
２、訴訟費用由被告負擔。
二、被告聲明：求為判決如主文所示。
、兩造爭點：
    被告以原告未得參加人之承諾，以與參加人公司名稱特取部分「皇家」相同之商
    標圖樣申請註冊，且指定使用於與參加人公司登記之營業項目屬同一或類似之商
    品，違反商標法第三十七條第十一款規定而撤銷系爭商標之審定，有無理由？
一、原告陳述：
１、商標圖樣有法人之名稱未得其承諾者，不得申請註冊，固為商標法第三十七條第
    十一款所規定，惟系爭商標係於八十九年六月十七日向被告申請註冊，申請後即
    使用迄今，其間亦有廣告，如九十年十月三十一日在聯合晚報第一版刊登乳霜商
    品廣告，是故原告取得化妝品之系爭商標的先使用權，參加人之異議並不能影響
    原告使用系爭商標之權利，其異議無實益存在。
２、商標申請依商標法規定應經審查後始可核准，則本件被告為何不審查系爭商標是
    否為他法人名稱而核准，卻於核准後再撤銷，實有不妥。且參加人自六十年間成
    立迄今已有四十年，在此四十年之間為何不申請註冊？而於原告投下廣告費後始
    提出異議，以占有原告之商譽，有欠公平。
３、綜上所述，原處分及訴願決定實有違誤，請判決如原告訴之聲明。
二、被告陳述：
１、商標圖樣有他人之肖像、法人及其他團體或全國著名之商號名稱或姓名、藝名、
    筆名、字號，未得其承諾者，不得申請註冊。但商號或法人營業範圍內之商品，
    與申請註冊之商標所指定之商品非同一或類似者，不在此限，為商標法第三十七
    條第十一款所明定。所稱法人及其他團體或全國著名商號之名稱係指其特取部分
    而言。商號或法人營業範圍內之商品以商號或法人所登記之營業項目為準，如登
    記之營業項目未載明具體商品者，參酌實際經營之項目認定之，復為同法施行細
    則第三十二條第一項所明定。查本件系爭審定第九七五○二六號「皇家」商標圖
    樣之中文「皇家」，與參加人公司名稱特取部分「皇家」相同，又前者所指定使
    用之化妝品等商品，與參加人所附公司執照上所營事業第二項「有關化妝品製造
    及化學原料之買賣以上製造粉劑乳劑液劑油劑油膏劑之化妝品」，係屬同一或類
    似之商品。再前者之申請日期八十九年六月十七日，復較後者八十八年變更登記
    之公司執照日期為晚，從而原告未得參加人之承諾，逕以中文「皇家」，作為本
    件系爭商標圖樣，指定使用於同一或類似之商品申請註冊，自有首揭法條規定之
    適用。至原告所稱其具有先使用權及被告為何不審查是否為他法人名稱而核准審
    定，且參加人遲至其使用後始申請異議等節，查原告是否具有先使用權，並非本
    件審究之範圍。另申請商標註冊及審定公告，蓋屬準備註冊程序，必自註冊之日
    起，始取得商標專用權，而為補助審查之不足，對於審定商標認有違反商標法規
    定之情事者，於公告期間可提出異議，本件參加人提出異議，符合商標法之規定
    ，本件原處分並無不當。
２、綜上論述，被告之原處分洵無違誤，請判決如被告答辯之聲明。
三、參加人陳述：
    參加人未於言詞辯論期日到場，亦未提出書狀作何聲明、陳述。
    理  由
一、按商標圖樣「有他人之肖像、法人及其他團體或全國著名之商號名稱或姓名、藝
    名、筆名、字號，未得其承諾者。」不得申請註冊，但「商號或法人營業範圍內
    之商品，與申請註冊之商標所指定之商品非同一或類似者，不在此限。」為系爭
    商標異議審定時商標法第三十七條第十一款所明定。而其所稱「法人及其他團體
    或全國著名商號之名稱」，係指其特取部分而言；而「商號或法人營業範圍內之
    商品」，係指以商號或法人所登記之營業項目為準；如登記之營業項目未載明具
    體商品者，參酌實際經營之項目認定之，同法施行細則第三十二條第一項復定有
    明文。
二、本件被告係以，系爭審定第九七五○二六號「皇家」商標圖樣上之中文「皇家」
    ，與參加人公司名稱特取部分「皇家」相同，又前者所指定使用之化粧品等商品
    ，與參加人所附公司執照上所營事業第二項「有關化妝品製造及化學原料之買賣
    以上製造粉劑乳劑液劑油劑油膏劑之化粧品」，係屬同一或類似之商品，再前者
    之申請日期八十九年六月十七日，復較後者八十六年變更登記之公司執照日期為
    晚，從而原告未得參加人之承諾，逕以中文「皇家」作為系爭商標圖樣，指定使
    用於同一或類似之商品申請註冊，自有首揭法條規定之適用，乃為系爭商標之審
    定應予撤銷之處分。原告不服，循序提起訴願及本件行政訴訟。
三、原告於本件行政訴訟中訴稱，原告於系爭商標申請註冊後即使用迄今，且於九十
    年十月三十一日在聯合晚報刊登乳霜商品廣告，故原告取得商標法第二十三條第
    二項規定之先使用權；被告為何不審查是否為他法人名稱而核准審定；且參加人
    於公司登記後四十年間均不申請商標註冊，卻於原告申請商標註冊時提出異議，
    有違商標法第二條之精神云云。惟查：
１、本件系爭審定第九七五○二六號「皇家」商標圖樣之中文「皇家」，與參加人公
    司名稱特取部分「皇家」相同，又前者所指定使用之化妝品等商品，與參加人所
    附公司執照上所營事業第二項「有關化妝品製造及化學原料之買賣以上製造粉劑
    乳劑液劑油劑油膏劑之化妝品」，係屬同一或類似之商品。再前者之申請日期八
    十九年六月十七日，復較後者八十八年變更登記之公司執照日期為晚，從而原告
    未得參加人之承諾，逕以中文「皇家」，作為本件系爭商標圖樣，指定使用於同
    一或類似之商品申請註冊，自有首揭法條規定之適用。
２、原告是否具有先使用權，並非本件審究之範圍。另申請商標註冊及審定公告，蓋
    屬準備註冊程序，必自註冊之日起，始取得商標專用權，而為補助審查之不足，
    對於審定商標認有違反商標法規定之情事者，於公告期間可提出異議，本件參加
    人提出異議，符合商標法之規定，本件原處分並無不當。
四、綜上所述，原告之陳詞均不可採，則被告所為系爭商標之審定應予撤銷之處分，
    揆諸首揭規定，並無違誤，訴願決定予以維持，亦無不合。原告徒執前詞，訴請
    撤銷訴願決定及原處分，並無理由，應予駁回。
五、本件事證已臻明確，兩造其餘攻擊防禦方法與本件判決結果不生影響，故不逐一
    論述，併此敘明。
據上論結，本件原告之訴為無理由，爰依行政訴訟法第九十八條第三項前段判決如主
文。
中    華    民    國      九十二      年      九      月      二十四    日
                              臺 北 高 等 行 政 法 院 第 二 庭
                                    審 判 長 法    官 徐瑞晃
                                             法    官 李得灶
                                             法    官 吳慧娟
右為正本係照原本作成。
如不服本判決，應於送達後二十日內，向本院提出上訴狀並表明上訴理由，如於本判
決宣示後送達前提起上訴者，應於判決送達後二十日內補提上訴理由書（須按他造人
數附繕本）。
中    華    民    國      九十二      年      九      月      二十四    日
                                             書 記 官 劉道文


司法院資訊處製作；財團法人民間司法改革基金會備份。
